【裁判字號】    91,訴,410
【裁判日期】    920722
【裁判案由】    稅捐稽徵法
【裁判全文】
臺北高等行政法院判決                              九十一年度訴字第四一○號
                              .
    原      告  聖益貿易股份有限公司
    代  表  人  甲○○
    被      告  財政部台北市國稅局
    代  表  人  張盛和（局長）
    訴訟代理人  乙○○
右當事人間因稅捐稽徵法事件，原告不服財政部中華民國九十年十一月二十日台財訴
字第○九○一三五六五一○號再訴願決定，提起行政訴訟。本院判決如左：
    主  文
原告之訴駁回。
訴訟費用由原告負擔。
    事  實
一、事實概要：
    本件被告以原告於民國（下同）八十一年十一月一日至八十二年四月三十日間進
    貨，支付價款計新台幣（下同）二、三五○、八四一元（不含稅），涉嫌未依法
    取得進項憑證，而以非交易對象之炳恆貿易有限公司（下稱炳恆公司）開立之統
    一發票二十紙，作為進項憑證並申報扣抵銷項稅額，案經原處分機關台北市稅捐
    稽徵處查獲，審理核定原告虛報進項稅額，除補徵所漏稅款一一七、五四三元外
    ，並依稅捐稽徵法第四十四條規定，就其未依法取得憑證之總額處百分之五罰鍰
    計一一七、五四二元。原告不服，申經復查結果，未獲變更，提起訴願，經台北
    市政府八十七年十二月二十三日府訴字第八七○七九八三○○一號訴願決定：「
    原處分關於補徵營業稅部分撤銷，其餘訴願駁回。」原告仍不服，就訴願駁回之
    罰鍰部分向財政部提起再訴願，經遭駁回，遂向本院提起行政訴訟。
二、兩造聲明：
  (一)原告聲明求為判決：
    1.再訴願、訴願決定及原處分關於罰鍰部分均撤銷。
    2.訴訟費用用被告負擔。
  (二)被告聲明求為判決：
    原告之訴駁回，訴訟費用由原告負擔。
三、兩造之爭點：
    原告是否未向實際交易對象取得發票，而取得由袁光祖虛設行號之炳恆公司開立
    之發票作為進項憑證。
  (一)原告主張之理由：
    原告因出口貨品規格繁多，並常有廠商前來推銷貨品，而只要廠商提供的產品規
    格、品質能符合原告之需求，經電話連絡後並經查閱其相關之營業證件並無不合
    時，就會向其購買貨品。至於八十一年十一月至八十二年四月間向炳恆公司之進
    貨即屬上述情形。由於是新供應商，原告向其購買貨品，並依法取得該公司統一
    發票後，事後並查對其是否依法申報營業稅，在確知上述情形無誤後付清貨款。
    原告認為該注意事項皆已儘量注意，實在無法預知供應商是否為虛設，原告無稅
    捐稽徵法第四十四條規定未依法取得憑證之行為發生，請判決如原告訴之聲明云
    云。
  (二)被告主張之理由：
    1.按稅捐稽徵法第四十四條規定：「營利事業依法規定．．．應自他人取得憑證
      而未取得．．．應就其．．．未取得憑證．．．經查明認定之總額，處百分之
      五罰鍰。」稅捐稽徵機關管理營利事業會計帳簿憑證辦法第二十一條第一項規
      定：「對外營業事項之發生，營利事業應於發生時自他人取得原始憑證，如進
      貨發票。．．．」財政部八十三年七月九日台財稅第八三一六○一三七一號函
      釋規定：「說明：二、為符合司法院大法官會議釋字第三三七號解釋意旨，對
      於營業人取得非實際交易對象所開立之統一發票作為進項憑證申報扣抵銷項稅
      額之案件，應視情節，分別依左列原則處理：(一)取得虛設行號發票申報扣抵之
      案件．．．2.有進貨事實者：(1)進貨部分，因未取得實際銷貨人出具之憑證，
      應依稅捐稽徵法第四十四條規定處以行為罰。」
    2.查原告之違章事實，有財政部財稅資料中心八十六年七月十七日列印產出之「
      專案申請調檔統一發票查核清單」、原告負責人甲○○八十六年十一月二十八
      日於台北市稅捐稽徵處所作談話筆錄及聲明書影本附案可稽，又炳恆公司負責
      人袁光祖涉嫌假藉他人名義虛設行號違反稅捐稽徵法等案件，經台北市稅捐稽
      徵處分別以八十五年十二月十六日北市稽核（乙）字第一四○二四二號、八
      十六年一月六日北市稽核（甲）字第二八八號刑事案件移送書移送台灣台北
      地方法院檢察署偵辦，次查袁光祖於八十三年間收集人頭身分證虛設行號、虛
      開發票及販售發票部分並經台灣台北地方法院檢察署檢察官以八十四年度偵字
      第四六○二號、第六八八○號、八十五年度偵字第七三七○號、第一五二七八
      號、第二三六一八號起訴書起訴在案，又查炳恆公司自八十一年一月至八十二
      年八月止取得涉嫌虛設行號達善企業有限公司（經檢察官起訴在案）等所開立
      不實發票，及虛偽開立不實發票予虛設行號鼎憶國際有限公司（經檢察官起訴
      在案）等公司行號違反稅捐稽徵法案件，業經台北市稅捐稽徵處以八十六年九
      月三日北市稽核（乙）字第二五七○九號刑事案件移送書移送台灣台北地方法
      院檢察署偵辦在案。
    3.綜上所述，炳恆公司為袁光祖所虛設之公司行號，顯非本案之實際交易人，原
      告自無與其交易之可能，而原告卻取得該公司所開立之統一發票作為進項憑證
      ，顯係取得非實際交易對象所開立之憑證。是其應注意，而疏於注意，難謂無
      過失，依司法院釋字第二七五號解釋意旨，即應受處罰。本案依稅捐稽徵法第
      四十四條規定按未依法取得他人憑證總額處百分之五罰鍰，並無不合，再訴願
      決定遞予維持，亦無違誤，請判決駁回原告之訴等語。
    理  由
一、查營業稅本屬國稅而委託各縣市稅捐稽徵處代徵，惟自九十二年一月一日起移回
    財政部所屬各地區國稅局自行稽徵，本件原告違反稅捐稽徵法案件案件係與違反
    營業稅法相牽連，業由被告聲明承受訴訟，合先明。
二、本件被告以原告於八十一年十一月一日至八十二年四月三十日間進貨，支付價款
    計二、三五○、八四一元（不含稅），未依法取得憑證，而以非交易對象之炳恆
    公司開立之統一發票二十紙，作為進項憑證並申報扣抵銷項稅額，案經原處分機
    關台北市稅捐稽徵處查獲，核定原告虛報進項稅額，除補徵稅款一一七、五四三
    元外，並依稅捐稽徵法第四十四條規定，就其未依法取得憑證之總額處百分之五
    罰鍰計一一七、五四二元。原告不服，申經復查結果，未獲變更，提起訴願，經
    台北市政府八十七年十二月二十三日府訴字第八七○七九八三○○一號訴願決定
    ：「原處分關於補徵營業稅部分撤銷，其餘訴願駁回。」原告就訴願駁回之罰鍰
    部分向財政部提起再訴願，經遭駁回，遂向本院提起行政訴訟。
三、原告起訴理由主張，其出口鏈條用之零件及繡花架螺絲等貨品，因規格繁多瑣碎
    ，故前來推銷之供應廠商不等，只要供應廠商提供產品規格品質符合公司要求，
    原告即向其購買並如數付款。八十二年一月間有自稱炳恆公司業務人員向公司推
    銷貨品，原告以該貨品尚合需要，經電話連絡該公司及查閱其營業證件尚無不合
    ，乃向其購買鏈條零件等貨品，原告並依法取得該公司統一發票，事後並查詢該
    公司申報營業額繳稅情形並無不合，原告於八十二年以彰化銀行松江分行支票付
    清貨款，原告並無逃漏稅情事，更無法預知該公司是否虛設，自無過失可言，請
    撤銷再訴願決定、訴願決定及原處分云云，
四、按稅捐稽徵機關管理營利事業會計帳簿憑證辦法第二十一條第一項規定：「對外
    營業事項之發生，營利事業應於發生時自他人取得原始憑證，如進貨發票。．．
    ．」次按「營利事業依法規定．．．應自他人取得憑證而未取得．．．應就．．
    ．未取得憑證．．．經查明認定之總額，處百分之五罰鍰。」亦為稅捐稽徵法第
    四十四條所明定。本件原告違章事實，有專案申請調檔統一發票查核清單可證，
    原告負責人甲○○於八十六年十一月二十八日向台北市稅捐稽徵處所提出之聲明
    書亦自承：「本公司八十一年十一月起至八十二年四月份止，『營業人申報銷售
    額與稅額申報書』申報之進項憑證金額有新台幣貳佰拾伍萬零捌佰肆拾壹元，
    稅額壹拾壹萬柒仟伍佰肆拾元，係屬送貨未依規定取得憑證，不得扣抵之進項
    稅額，違反營業稅法第十九條及稅捐稽徵機關管理營利事業會計帳簿憑證辦法第
    二十一條規定屬實，並願意繳清稅款及罰鍰。．．．。」此有上開聲明書影本附
    在原處分卷可稽。又袁光祖收集人頭身分證虛設炳恆公司，虛開發票販售部分，
    經台北市稅捐稽徵處移送台灣台北地方法院檢察署偵辦後，業經該署檢察官偵查
    起訴，並經台灣高等法院判處有期徒刑一年在案，此有該院八十七年度上訴字第
    二八二號判決影本附在本院卷可稽，足徵炳恆公司係袁光祖為販賣發票而虛設之
    公司行號，該公司自不可能與他人有真實之交易。原告雖主張其與炳恆公司間之
    交易有支出傳票、送貨單、簽收回條影本，且係彰化銀行松江分行支票付清貨款
    ，原告並無逃漏稅情事，更無法預知該公司是否虛設，自無過失可言云云。惟查
    原告所提出之支出傳票及送貨單，乃係其公司自行製作，並無證據價值，至於其
    提出之簽收回條，依理應係原告簽交賣方收存作為原告簽收之憑據，不應留存原
    告處，本件原告留有該簽收回條，當係其刻意留存供作日後向稽徵機關證明其交
    易之用，查原告事前既已留存簽收回條供作證據，且原告又稱其係簽發指名受款
    人為炳恆公司之支票給付貨款，並提出其提出之支票影本為證，以原告事前即已
    如此保留證據，理應將其簽發之貨款支票交付交易對象兌領，以證明其交易之真
    實，惟據原告於九十二年一月二十八日在本院準備程序中自承：「我們是開支票
    ，由自己公司的會計到銀行領現金給他的。」等語，此有本院九十二年一月二十
    八日本院準備程序筆錄在卷可憑，是原告所稱付款情節亦有違常情，本件原告既
    稱其簽發之支票並非交付炳恆公司兌領，自不能以其支票之兌現證明其確有支付
    貨款與炳恆公司；況如前所述，炳恆公司係袁光祖為販賣發票而虛設之公司行號
    ，該公司不可能與他人有真實之交易等情相互以觀，足徵原告與炳恆公司間並無
    真實交易，原告係取得非交易對象之發票作為進項憑證扣抵踃項稅額，洵堪認定
    ，原處分機關台北市稅捐稽徵處依稅捐稽徵法第四十四條規定處以百分之五之行
    為罰，並無違誤，一再訴願決定遞予維持，亦稱妥適。原告徒執前詞，訴請撤銷
    ，為無理由，應予駁回。至於原處分核定補徵原告營業稅一一七、五四三元部分
    ，業經訴願決定撤銷，該部分既已確定，自不在本院審酌之列，合併明。
據上論結，本件原告之訴為無理由，爰依行政訴訟法第九十八條第三項前段，判決如
主文。
中    華    民    國    九十二      年      七        月      二十二    日
                     臺 北 高 等 行 政 法 院   第 七 庭
                                           審 判 長 法  官  鄭小康
                                                    法  官  黃秋鴻
                                                    法  官  林金本
右為正本係照原本作成。
如不服本判決，應於送達後二十日內，向本院提出上訴狀並表明上訴理由，如於本判
決宣示後送達前提起上訴者，應於判決送達後二十日內補提上訴理由書（須按他造人
數附繕本）。
中    華    民    國    九十二      年      七        月      二十四    日
                                                    書記官  簡信滇


司法院資訊處製作；財團法人民間司法改革基金會備份。
